臺灣士林地方法院交通事件裁定　　　　99年度交聲字第1235號
原處分機關　交通部公路總局臺中區監理所臺中市監理站
異　議　人
即受處分人　張洳寶
上列異議人即受處分人因違反道路交通管理處罰條例案件，對於
交通部公路總局臺中區監理所臺中市監理站於民國99年8 月31日
所為之處分（原處分案號：裁監稽違字第裁61-AEY485478號）聲
明異議，經臺灣臺中地方法院諭知管轄錯誤裁定（臺灣臺中地方
法院99年度交聲字第3830號）並移送本院，本院裁定如下：
    主  文
原處分撤銷。
張洳寶汽車駕駛人轉彎時，不依標誌、標線、號誌指示，處罰鍰
新臺幣捌佰元，並記違規點數壹點。
    理  由
一、按駕駛人駕駛汽車，應遵守道路交通標誌、標線、號誌之指
    示，汽車行駛至交岔路口，其行進、轉彎，應遵守燈光號誌
    ，道路交通安全規則第90條、第102 條第1 項第1 款定有明
    文；又汽車駕駛人轉彎時，不依標誌、標線、號誌指示者，
    處新臺幣600 元以上1,800 元以下罰鍰；汽車駕駛人有第48
    條第1 項第2 款之情形者，除依原條款處罰鍰外，並記違規
    點數1 點，道路交通管理處罰條例第48條第1 項第2 款、第
    63條第1 項第1 款分有明定。
二、原處分意旨略以：異議人即受處分人張洳寶騎乘車牌號碼DS
    N-838 號輕型機車（下稱系爭機車）於民國99年3 月15日上
    午8 時41分許，行經臺北市○○路與民權西路口，為警攔停
    舉發其有「不依標誌、標線、號誌指示」之違規，依違反道
    路交通管理處罰條例第48條第1 項第2 款規定，裁處罰鍰新
    臺幣（下同）900 元，並依同條例第63條第1 項第1 款，計
    違規點數1 點。
三、異議意旨略以：受處分人於上開時間騎乘系爭機車行經上開
    地點交岔路口，欲右轉至民權西路時，承德路之燈光號誌為
    紅燈，受處分人下車牽著系爭機車步行至轉角處，過了路口
    後才再繼續騎車，並非騎著機車右轉，無不依遵守紅燈號誌
    之違規，原處分應予撤銷云云。
四、經查，證人即舉發本件違規之員警林柏汶證稱：伊於上開時
    間在臺北市○○路、民權西路口執勤，伊站在民權西路上的
    陸橋下方，朝承德路方向看，伊看到受處分人在承德路號誌
    為直行紅燈、左轉綠燈時，違規右轉至民權西路，當時承德
    路直行號誌轉為紅燈已有一段時間，受處分人原來騎在系爭
    機車上，系爭機車引擎是發動的狀態，伊在民權西路行人穿
    越道斑馬線處攔停受處分人，受處分人經員警攔停後，才下
    車將機車牽到路旁等語（本院卷第9 頁背面、第10頁正、背
    面），並有現場圖、現場照片附卷可稽（本院卷第16、17頁
    ），證人林柏汶上開證述，核與受處分人供稱：伊騎到承德
    路、民權西路口時，承德路是紅燈，伊牽著機車右轉至民權
    西路後，騎上機車時，員警就從民權西路伊的前方走過來表
    示伊闖紅燈右轉；員警看到伊時，伊確實是騎在機車上，且
    機車引擎發動，伊才剛騎上機車，在民權西路行人穿越道斑
    馬線前被員警攔停，伊是等行人通過後，才跨上機車準備騎
    走等語相符（本院卷第9 頁正面、第11頁背面），堪認證人
    林柏汶上開證述屬實，受處分人在承德路直行燈光號誌為紅
    燈，機車依該號誌本不得右轉，卻仍右轉至民權西路，且於
    騎乘系爭機車之狀態下，為警攔停舉發之事實，堪以認定。
    受處分人雖辯稱：伊以牽機車步行方式右轉民權西路，並非
    「騎」機車闖紅燈云云，惟系爭機車於違規時間並未故障，
    經受處分人供承在卷（本院卷第9 頁背面），而受處分人於
    承德路直行紅燈時，右轉至民權西路後，又騎上機車準備繼
    續騎乘，業如前述，受處分人復供稱其知道紅燈右轉是違規
    行為，當時要上班趕時間，就下車用牽車步行右轉到民權西
    路就可以直行等語（本院卷第11頁背面、第9 頁背面），足
    證受處分人明知上開路口燈光號誌為紅燈，機車不得通行，
    惟不願等候紅燈，竟下車牽著機車右轉，爾後再繼續騎乘機
    車，顯未脫離騎乘機車之舉止範疇，尚難以其自機車下車牽
    著機車通過路口，遽認不該當於駕駛機車之行為而非屬違規
    ；進者，受處分人騎乘機車行至有燈光號誌管制之交岔路口
    ，其行進、轉彎本應遵守燈光號誌之指示，當其行向之燈光
    號誌顯示為圓形紅燈時，即應停止於停止線前，受處分人卻
    仍繼續右轉，顯未遵守燈光號誌之指示，不因受處分人係以
    步行牽機車之方式右轉，而解免其違規責任，是縱依受處分
    人所辯，其所為仍屬「轉彎時不依標誌、標線、號誌指示」
    之違規，至為顯然。
五、末按道路交通管理處罰條例之罰鍰基準、向處罰機關陳述意
    見或裁決之處理程序、不依限期繳納等事項之處理細則，由
    交通部會同內政部定之，道路交通管理處罰條例第92條第4
    項定有明文，又違反道路交通管理事件行為人，未依規定自
    動繳納罰鍰，或未依規定到案聽候裁決，處罰機關應依基準
    表於通知單送達且逾越應到案期限60日之3 個月內，逕行裁
    決之，違反道路交通管理處罰條例第48條第1 項第2 款之案
    件，機器腳踏車駕駛人轉彎時不依標誌、標線、號誌指示，
    逾越應到案期限30日以上60日以內納罰鍰或到案聽候裁決者
    ，處新臺幣800 元罰鍰，並記違規點數1 點，違反道路交通
    管理事件統一裁罰基準及處理細則第44條第1 項、第2 條第
    2 項之裁罰基準表亦有明定（本院卷第17、18頁）。本件舉
    發通知單記載係當場交由受處分人收受，經證人林柏汶、受
    處分人證、供述在卷（本院卷第11頁正、背面），而舉發通
    知單所載應到案日期為「99年3 月30日」，受處分人於應到
    案日期後即「99年5 月11日」提出申訴，有舉發違反道路交
    通管理事件通知單、臺北市政府警察局交通警察大隊99年5
    月13日北市警交大執字第09931207800 號函附卷可稽（臺灣
    臺中地方法院99年度交聲字第3830號卷第11、12頁），受處
    分人雖未依規定於應到案日期前提出申訴，惟其提出申訴日
    期應屬逾越應到案期限30日以上60以內，並非逾越應到案期
    限60日以上，原處分機關裁罰最高罰鍰金額900 元，尚非妥
    適。
六、綜上述，本件違規事證明確，應堪認定。受處分人聲明異議
    雖無理由，惟原處分既經異議且有上述違法之處，自應予撤
    銷，由本院依道路交通管理處罰條例第48條第1 項第2 款、
    第63條第1 項第1 款、違反道路交通管理事件統一裁罰基準
    表之規定，裁罰如主文第2 項所示。
據上論斷，依道路交通事件處理辦法第19條前段，裁定如主文。
中    華    民    國  100     年    1     月    10    日
                    交通法庭法  官  陳美彤
以上正本證明與原本無異
如不服本裁定應於送達後5日內向本院提出抗告狀
                            書記官  吳旻玲
中    華    民    國   100    年    1     月    10    日